最高法院刑事判決　　　　　　　　　　　　　　　九十一年度台上字第二八一七號
　　上　訴　人　台灣高等法院台中分院檢察署檢察官
　　被　　　告　甲○○
右上訴人因被告違反毒品危害防制條例案件，不服台灣高等法院台中分院中華民國八
十九年一月二十六日第二審判決（八十八年度上訴字第二一○九號，起訴案號：台灣
台中地方法院檢察署八十六年度偵字第二五○七六號、八十七年度偵字第二九八五號
），提起上訴，本院判決如左：
    主  文
原判決撤銷，發回台灣高等法院台中分院。
    理  由
本件原判決引用第一審判決書記載之理由，說明被告甲○○被訴涉犯販賣毒品海洛因
、安非他命之犯罪不能證明，認第一審判決被告無罪，並無不當，因而維持第一審諭
知被告無罪之判決，駁回檢察官在第二審之上訴，固非無見。
惟查：審理事實之法院對於被告有利及不利之證據，應一律注意，詳為調查，綜合全
案證據資料，本於經驗法則以定其取捨，並將取捨證據及得心證之理由於判決內詳為
說明。故證據雖已調查，如尚有其他部分並未調查，仍難遽為被告有利或不利之認定
；茍有應調查之證據未予調查，率行判決，其判決當然為違背法令。又肅清煙毒條例
（已修正為毒品危害防制條例）所定之販賣毒品罪及麻醉藥品管理條例第十三條之一
第二項第一款之非法販賣化學合成麻醉藥品罪，均以行為人有營利之目的意思，將毒
品、化學合成麻醉藥品販入或賣出或二者兼而有之之犯行者為其構成要件。至單純持
有或意圖販賣而持有毒品或化學合成麻醉藥品者，前開條例亦均分別設有處罰之規定
。檢察官起訴書載謂被告欲向綽號小東之男子購買海洛因、安非他命，因缺錢而接受
小東之建議，答應替小東販賣，而自小東處取得海洛因及安非他命，以找尋買主，惟
尚未賣出，即被警查獲等語。能否謂被告持有海洛因及安非他命之事實非在起訴範圍
之內？原判決縱認被告不成立販賣罪，但對於被告持有海洛因、安非他命之行為是否
成罪未加論述說明，難謂無已受請求之事項而未予判決之違法。又被告於警訊時稱：
「因我身上沒有錢……我向他（指小東）說要賒欠，小東即稱如果要欠帳，乾脆代其
販賣毒品，所以才將這些分裝好之毒品，叫我找買主幫他賣，但我還沒有賣到，即為
貴組查獲。」（台灣台中地方法院檢察署八十六年度偵字第二五○七六號偵查卷第十
一頁背面）；證人即被告被查獲時在場之被告女友陳美吟亦證稱是小東委託被告賣的
，但還沒賣就被查獲等語。如果無訛，則小東交付扣案之海洛因及安非他命予被告，
被告予以收受並答應代為尋找買主賣出，是否因尚未找到買主始尚未賣出？若然，能
否謂被告收受而持有扣案海洛因及安非他命，無販賣之意圖，不成立意圖販賣而持有
之罪？亦非無疑。以上諸疑點與被告是否成罪之認定至有關係，原審未詳加究明釐清
，遽為被告無罪之判決，尚嫌速斷。檢察官上訴意旨指摘原判決不當，非無理由，應
認有撤銷發回更審之原因。
據上論結，應依刑事訴訟法第三百九十七條、第四百零一條，判決如主文。
中      華      民      國    九十一    年      五      月     二十     日
                              最高法院刑事第三庭
                                  審判長法官  董  明  霈
                                        法官  林  茂  雄
                                        法官  王  居  財
                                        法官  張  祺  祥
                                        法官  呂  丹  玉
      右正本證明與原本無異
                                              書  記  官
中      華      民      國    九十一    年      五      月    二十三    日
